臺灣桃園地方法院刑事判決　　　　　　　　96年度訴字第24號
公　訴　人　台灣桃園地方法院檢察署檢察官
被　　　告　甲○○
　　　　　　　　　　（另案台灣台北監獄台北分監執行中）
上列被告因偽證案件，經檢察官提起公訴（96年度偵字第24號）
，本院判決如下：
    主  文
甲○○無罪。
    理  由
一、公訴意旨略以：被告甲○○前因違反毒品危害防制條例案件
    ，經臺灣桃園地方法院以92年度簡字第347 號判處有期徒刑
    6 月確定，甫於民國93年11月2 日易科罰金執行完畢。詎其
    猶不知悔改，明知黃盟峻未與其共同於94年2 月4 日下午4
    時50分許，前往臺北縣鶯歌鎮○○路86號之「東陽宮」廣場
    前，竊取伍金盛所有車牌號碼FN─1253號自用小客車，竟於
    95年1 月13日上午11時21分許，在台灣桃園地方法院檢察署
    檢察官預備庭就94年度偵字第21746 號黃盟峻等人涉嫌竊盜
    等案件出庭作證時，經承辦檢察官告知得拒絕言，其表明仍
    願作證，承辦檢察官再告知具結之義務及偽證之處罰，並依
    法命其朗讀結文內容且在結文上簽名具結後，猶針對黃盟峻
    是否為竊盜共犯之與案情有重要關係之事項，依然虛偽陳述
    ：伊於94年2 月4 日下午4 時50分許，駕車搭載黃盟峻前往
    臺北縣鶯歌鎮○○路86號之「東陽宮」前，共同竊取上開自
    用小客車云云，足以影響國家審判權之行使。迨至95年6 月
    14日上午9 時52分許，甲○○在本署第六偵查庭就本署95年
    度偵緝字第475 號黃盟峻涉嫌竊盜案件再次出庭作證時，經
    與黃盟峻當庭對質後，自白前揭偽證犯行。因認被告刑法第
    168 條之偽證罪嫌云云。
二、按犯罪事實應依證據認定之，無證據不得認定犯罪事實。又
    不能證明被告犯罪者，應諭知無罪之判決，刑事訴訟法第15
    4 條第2 項、第301 條第1 項分別定有明文。又事實之認定
    ，應憑證據，如未能發現相當證據，或證據不足以證明，自
    不能以推測或擬制之方法，為裁判基礎（最高法院40年台上
    字第八六號判例意旨參照），且認定犯罪事實所憑之證據，
    雖不以直接證據為限，間接證據亦包括在內，然而無論直接
    證據或間接證據，其為訴訟上之證明，須於通常一般之人均
    不致有所懷疑，而得確信其為真實之程度者，始得據為有罪
    之認定，倘其證明尚未達到此一程度，而有合理之懷疑存在
    而無從使事實審法院得有罪之確信時，即應由法院為諭知被
    告無罪之判決（最高法院76年台上字第4986號判例意旨參照
    ）。
三、本件檢察官認被告涉嫌前揭犯行，無非係以被告於檢察官95
    年6 月14日訊問時所謂之「自白」、及台灣桃園地方法院檢
    察署檢察官95年1 月13日訊問筆錄一份及被告於該次訊問時
    所簽名具結之證人結文，即認為被告涉犯偽證罪嫌。
四、經查，被告於本院審理時坦承：伊於94年2 月4 日下午4時
    50分許確實有與黃盟峻一同前往台北縣鶯歌鎮○○路86 號
    之「東陽宮」去偷車，因黃盟峻毒癮犯了，沒有錢買毒品，
    所以找伊一起去偷車內東西，在95年1 月13日檢察官訊問時
    所言為真實，於95年6 月14日檢察官偵訊時所言，係因當時
    伊所犯強盜案還在審理，伊想說那樣講對伊強盜案件多少有
    幫助等語（見本院卷第89-90 頁、第99頁）；又查被告於其
    所涉犯強盜案件案發之初警詢時即供稱：因吳俊和邀伊共同
    強盜，故伊與黃盟峻於94年2 月4 日前往臺北縣鶯歌鎮○○
    路86號東陽宮廣場竊取竊取車牌號碼FN─1253號自小客車作
    為強盜之工具，渠等竊得該車後便與吳俊和聯絡，並將前開
    車輛駛至桃園縣八德市○○路565 巷內停車場藏放，預備犯
    案時所用等語（見94年度偵字第21746 號卷第30、31頁），
    核與被告於95年1 月13日檢察官訊問時之證述內容相符，是
    衡量本案被告指述黃盟峻共同竊盜之情節，內容亦涉及被告
    自己共同所犯竊盜罪及其後之強盜犯行（被告所犯強盜案件
    參見台灣高等法院95年度上訴字第3598號判決），被告於案
    發之初所供應較少對於自身利害計算，甚者其所為不利於己
    之供述，更應較為可採；況觀諸被告於95年6 月14日檢察官
    訊問時所為證述，經檢察官質以為何與其於95年1 月13日證
    述內容大相逕庭，被告供稱：係因黃盟峻積欠被告太太款項
    未還，被告甲○○曾毆打黃盟峻，彼此結怨，被告始為上述
    不實陳述云云，然若果如被告所述係因其與黃盟峻有積怨在
    心而欲嫁禍予黃盟峻，又何以再警詢懷疑黃盟峻涉及搶案時
    ，反而替黃盟峻洗脫罪嫌，稱：「黃盟俊沒有參與此案」、
    「伊與黃盟峻有財務糾紛，但無仇恨」（94年度偵字第2174
    6 號卷第29至35頁）？是可徵被告於95年6 月14日所證述之
    內容乃係為迴護黃盟峻、脫免自身強盜犯行罪嫌之詞，並不
    可採。從而，被告於本院審理時所供，與事證及事理均相符
    合，應可採信。
五、綜上所述，被告於95年1 月13日檢察官訊問時所為證述始為
    真實，反係於95年6 月14日檢察官訊問時之證述內容為虛偽
    ，則檢察官起訴被告於95年1 月13日為偽證行為，則有誤會
    ，而二者既係完全相反之事實，當不具有同一性，本院自應
    就本案諭知無罪之判決，至被告另涉犯於95年6 月14日偽證
    罪嫌，則應由檢察官另行為妥適處理。是依首開法律規定，
    為被告無罪之判決。
據上論斷，應依刑事訴訟法第301條第1項，判決如主文。
本案經檢察官鄭東峰到庭執行職務。
中      華      民      國    96   年    8    月  31   日
                        臺灣桃園地方法院刑事第十二庭
                            審判長法  官  游  紅  桃
                                  法  官  曾  雨  明
                                  法  官  陳  雪  玉
以上正本證明與原本無異。
如不服本判決，應於判決送達後10日內向本院提出上訴狀（應附
繕本），其未敘述上訴理由者，應於上訴期間屆滿後20日內補提
理由書狀於本院，上訴於臺灣高等法院。
　　    　　　　　　　　　　　　　書記官　戴  育  萍
中　　華　　民　　國　　96　　年　　8 　　月　　31　　日
